【裁判字號】    92,上訴,1040
【裁判日期】    920709
【裁判案由】    偽造文書
【裁判全文】
臺灣高等法院高雄分院刑事判決                  九十二年度上訴字第一四號
    上  訴  人
    即  被  告  甲○○
    選任辯護人  江雍正  律師
                陳慧錚
                吳世敏
右上訴人因偽造文書案件，不服台灣高雄地方法院九十二年度易字第八九五號中華民
國九十一年五月七日第一審判決（起訴案號：台灣高雄地方法院檢察署八十九年度偵
字第二三七三○號），提起上訴，本院判決如左：
    主  文
原判決撤銷。
甲○○無罪。
    理  由
一、公訴意旨略以：甲○○係陳紹英之夫，緣陳紹英（未於本案中起訴）積欠他人會
    款達新台幣（下同）數百萬元，經活會會員屢次催討並聲請調解，甲○○於民國
    八十八年十二月十七日下午二時許，在高雄市三民區公所五樓調解委員會出席調
    解時，為取信聲請人而達其調解成立之目的，未獲得陳紹英同意擔任陳紹英之調
    解代理人，即在進行上開調解之委任書上填寫委任人為陳紹英，受任人為其本身
    ，並填寫陳紹英及其之年籍相關資料，且委由不知情之上開調解委員會承辦人員
    ，在該委任書文末之委任人欄下方填寫「陳紹英」之署名乙枚，並盜用陳紹英所
    有之印章，使調解聲請人誤信其確受陳紹英之委任而與其調解，足生損害於調解
    委員會及聲請人。因認被告朱武雄觸犯刑法第二百十七條第一項之偽造署押罪及
    同法第二項之盜用印文罪嫌。
二、公訴人認被告朱武雄觸犯刑法第二百十七條第一項之偽造署押罪及同法第二項之
    盜用印文罪嫌。係以被告自行在上開委任書上簽具陳紹英並蓋章，其製作日期係
    八十八年十二月十七日，但其於偵查中供稱陳紹英元旦打電話回來，叫我解決，
    乃係在其行為之後等情，為其論據。訊據上訴人即被告甲○○固坦承其妻陳紹英
    前揭積欠會款之事，且陳紹英離家出走後，由其於右開時、地與活會會員進行調
    解，並自行填寫前揭委任書及委由前揭之調解委員會承辦人員在該委任書文末之
    委任人欄下方填寫「陳紹英」之署名及蓋上「陳紹英」之印文各一枚之事實，惟
    否認有偽造署押、盜用印文以偽造文書之犯行，辯稱：陳紹英在離家出走的第二
    天即八十八年九月二十七日曾打電話給我，並在電話中授權我幫她調解，且由陳
    紹英離家前所留下之信件，亦可推知陳紹英有授權我調解之事，故我並無偽造文
    書等語。
三、按犯罪事實應依證據認定之，無證據不得推定其犯罪事實，刑事訴訟法第一百五
    十四條定有明文。所謂犯罪事實之證據，係指足以認定被告確有犯罪行為之積極
    證據而言，該項證據且須適合被告犯罪事實之認定，始得採為斷罪資料最高法院
    二十九年上字第三一０五號、五十三年台上字第二七五０號判例參照）。被告之
    自白，不得作為有罪判決之唯一證據，仍應調查其他必要之證據，以察其是否與
    事實相符。
四、經查：
  (一)刑法上之偽造文書罪，須以足生損害於公眾或他人為成立要件，而所謂足生損害
    ，係指他人有可受法律保護之利益，因此遭受損害或有損害之虞而言，若他人對
    行為人原負有製作某文書之義務而不履行，由行為人代為製作，既無損於他人之
    合法利益，自與偽造文書罪之構成要件不合（最高法院五十年台上字第一二六八
    號判例參照）。經核卷附之委任書形式上係由陳紹英委任被告出席調解委員會與
    互助會會員為調解之協議，而委任人（即陳紹英）與受任人（即被告）係夫妻關
    係，二人原即同居共財，嗣被告之妻陳紹英因倒會而離家，委由被告處理此部分
    債務，則陳紹英即有簽名或蓋章以製作此委任書之義務，其既離家不及製作委任
    書，由被告為之製作，既無損於陳紹英之合法利益，自與偽造署押、盜用印文以
    偽造文書罪之構成要件不合。且被告既為陳紹英之配偶，為陳紹英出席調解委員
    會代陳紹英為債務之調解，則其製作該委任書提出於調解委員會，而與聲請人即
    債權人進行調解，亦不足生損害於調解委員會及聲請人。
  (二)檢察官以陳紹英係八十八年九月二十六日離家出走，被告於八十八年十二月十七
    日即出具委任書出席調解委員會，陳紹英於八十九年元旦始打電話回家委託被告
    處理事務，執為被告犯罪之證據。但被告於原審法院審理時即已供稱：陳紹英在
    離家出走的第二天即八十八年九月二十七日曾打電話給我，並在電話中授權我幫
    她調解等語；其於檢察官偵查時亦稱：「印章一直放在家裡，是我自己簽名蓋章
    的」，經核其二人既為夫妻，離家之後即於翌日連繫其夫，託其代為處理事務，
    被告因而代為處理本件與債權人間之互助會債務糾紛，與情理正無不合。債權人
    既向調解委員會聲請調解，被告為代離家之妻處理事務，應付此項調解，使用其
    妻置諸家中之印章代之製作其有義務製作之委任書，正合乎經驗法則，難謂其有
    偽造署押，盜用印文暨偽造私文書之犯意。此外，亦無確切之事證足以證明陳紹
    英未委任被告處理其債務，公訴人所持之論據，自不能採為被告犯罪之證據。
  (三)綜上所述，殊無證據足以證明被告有偽造署押、盜用印文以偽造私文書之犯行，
    自不能遽以偽署押、盜用印文及偽造私文書之罪相繩。
五、原審為被告科刑及宣告緩刑之判決，不無違誤，被告上訴意旨否認犯罪，為有理
    由，應由本院撤銷改判，因不能證明被告犯罪，自應諭知被告無罪。
據上論斷，應依刑事訴訟法第三百六十九條第一項前段、第三百六十四條、第三百零
一條第一項，判決如主文。
本案經檢察官方娜蓉到庭執行職務。
中        華        民        國    九十二  年    七    月      九    日
                              臺灣高等法院高雄分院刑事第四庭
                                  審判長法官  蕭權閔
                                        法官  陳吉雄
                                        法官  陳啟造
右正本證明與原本無異。
不得上訴。
                                  法院書記官  白蘭
中      華      民    國      九十二      年      七      月    九    日


司法院資訊處製作；財團法人民間司法改革基金會備份。
